【裁判字號】    97,重訴,411
【裁判日期】    981120
【裁判案由】    債務不履行損害賠償
【裁判全文】
臺灣士林地方法院民事判決             97年度重訴字第411號
原      告  丙○○
            丁○○
                        號
共      同
訴訟代理人  黃坤鍵律師
            徐志明律師
共      同
複代理人    陳俊成律師
被      告  大江不動產仲介經紀有限公司
法定代理人  乙○○
訴訟代理人  己○○
被      告  甲○○
                        1樓
法定代理人  戊○○
共      同
訴訟代理人  陳詩經律師
上列當事人間請求債務不履行損害賠償事件，本院於98年10月27
日言詞辯論終結，判決如下：
    主      文
原告之訴及假執行之聲請均駁回。
訴訟費用由原告負擔。
    事實及理由
一、原告起訴主張：伊透過東森房屋仲介加盟店即被告大江不動
    產仲介經紀有限公司（下稱大江公司）之介紹，於97年4 月
    19日以新臺幣（下同）1180萬元，向被告甲○○購入其所有
    坐落於臺北縣淡水鎮○○○段0000-0000 地號土地，併同其
    上臺北縣淡水鎮○○○段02804 、02805 及02806 建號之建
    物即門牌號碼為：臺北縣淡水鎮○○街○段66巷1 號2 至4
    樓之房地（下稱系爭房屋）。原告於第4 期款支付前後，發
    現系爭房地先前有界址糾紛，且出入通道閉塞而安全及經濟
    價值減損之疑慮，被告甲○○隱匿、欺瞞系爭房屋存有界址
    糾紛尚待調處、出入通道閉塞嚴重影響原告居住通行安全之
    事實，爰依民法359 條規定解除買賣契約，並依同法第259
    條第2 款請求被告甲○○返還價金及給付利息；又被告大江
    公司因契約解除，依民法第244 條規定，自應返還報酬。若
    解約顯失公平，則依民法第359 條規定減少價金，並依同法
    第179 條請求被告甲○○返還。而被告大江公司就系爭房屋
    之標的物現況說明書未出示予原告，且未告知系爭房屋有上
    揭瑕疵，顯係違反受託義務，亦應返還報酬等語。並先位聲
    明主張：(一)被告甲○○應給付原告1,005 萬元，並自起訴狀
    繕本送達至被告甲○○之翌日起至清償日止，按年息5%計算
    之利息。(二)被告大江公司應給付予原告236, 000元，並自起
    訴狀繕本送達至被告大江公司之翌日起至清償日止，按年息
    5%計算之利息。(三)訴訟費用由被告連帶負擔。(四)原告願供擔
    保，請准為假執行之宣告。備位聲明主張：(一)被告甲○○應
    給付原告125 萬元，並自起訴狀繕本送達至被告甲○○之翌
    日起至清償日止，按年息5%計算之利息。(二)被告大江公司應
    給付予原告236,000 元，並自起訴狀繕本送達至被告大江公
    司之翌日起至清償日止，按年息5%計算之利息。(三)訴訟費用
    由被告連帶負擔。(四)原告願供擔保，請准為假執行之宣告。
二、被告則以：系爭房屋並無界址不明或坐落於他人土地之情事
    ，被告與鄰地土地所有權人也無紛爭。系爭土地之重測，係
    地政機關依法進行地籍圖重測之作業程序，就土地所有權人
    而言，其財產範圍並未變更。被告甲○○係依現況出賣並點
    交房屋，原告於看屋時亦循「臺北縣淡水鎮○○街○ 段66巷
    」進入系爭房屋，為原告所明知，且被告甲○○從未保證前
    述通道為「現有巷道」、「既成巷道」、甚至「合法巷道」
    。又被告並非出賣土地供原告拆除後興建房屋，也未保證系
    爭土地可以獲得建築執照重新興建。又系爭房屋經誠信不動
    產估價師事務所（下稱誠信事務所）鑑定並提出估價報告書
    、補充報告，評估價值為1,220 萬元，已超過系爭買賣總價
    1,180 萬元，並無原告所主張價值減少之情事，被告甲○○
    即無須負物之瑕疵擔保責任。原告透過被告大江公司介紹，
    並帶原告查看系爭房屋，原告於購屋前也調閱系爭房屋謄本
    ，循現有前述通道看屋數次，並且對於房屋現況知之甚詳，
    看屋期間並無不滿意之處，原告即向被告甲○○購買系爭房
    屋，因此被告大江公司並未違反受託義務，已促成買賣雙方
    簽約，原告不得主張解除契約並請求返還報酬等語置辯。並
    聲明：原告之訴及假執行之聲請均駁回，如受不利益判決，
    願供擔保，免為假執行。
三、本件經兩造協議後簡化爭點如下：
  甲、兩造所不爭執之事項：
    (一)原告透過被告大江公司介紹，於97年4 月19日向被告甲○
      ○購買其所有之系爭房屋，此有不動產買賣契約書（下稱
      系爭契約，本院卷第14-17 頁）可據。
    (二)系爭買賣契約第七點第四款規定：乙方（即被告甲○○）
      保證依照本契約之「房屋現況確認」內容，將房地產點交
      甲方（即原告）驗收。而被告甲○○之法定代理人戊○○
      所填寫之不動產標的現況說明書中，第9 項次「建築改良
      物現況是否有被他人占用之情形」、第10項次「建築改良
      物現況是否占用他人土地之情形」、第11項次「建築改良
      物是否有滲漏水之情形」、第23項次「是否曾經因增建物
      而與其他區分所有權人或住戶主要權利或曾發生爭執」等
      欄位，均勾選「否」。
    (三)雙方當事人達成以1,180 萬元為買賣總價，原告前已支付
      1,005 萬元，其中74.5萬元及105.5 萬元係頭期款，而
      825 萬元為原告向臺灣新光商業銀行貸得之款項（本院卷
      第73-75 頁）。
    (四)原告付與被告大江公司之服務報酬為23萬6,000 元（本院
      卷第76-77 頁）。
    (五)系爭房地於第四款價金交付前後，雙方發生本件爭議，故
      原告尚有175 萬元之尾款未付，被告甲○○亦未將系爭房
      地交與原告使用，僅於97年6 月17日移轉登記系爭房地所
      有權予原告，兩造約定依現況點交房屋，但尚未完成系爭
      房地之交付。
    (六)被告甲○○前向本院具狀聲請就原告先前所交予被告甲○
      ○用以擔保尾款支付其面額1,000 萬元之本票乙紙，就其
      中之175 萬元部分聲請本票強制執行，並經本院作成97年
      度票字第7082號民事裁定在案。
    (七)本件法定遲延利息自97年10月7 日起算。
    (八)原告於本院98年2 月23日至系爭房屋現場履勘時，就系爭
      房屋漏水一事不再主張（本院卷一第185頁）。
  乙、兩造所爭執之事項：
    (一)系爭房屋是否有界址不明，且被告於系爭房屋買賣時，刻
      意為不實之告知並隱匿此重大交易資訊之情形？及合法出
      入通道並非現況供通行的水源街二段66巷通道？若是，原
      告可否解除契約，並請求被告甲○○返還價金？若不得解
      約，則原告可否請求減少價金300 萬元，並請求被告甲○
      ○返還溢收價金125 萬元？
    (二)被告大江公司是否違反受託義務？若是，原告得否請求被
      告大江公司返還報酬236,000 元？
四、得心證之理由：
（一）系爭房屋是否有界址不明，且被告於系爭房屋買賣時，刻
      意為不實之告知並隱匿此重大交易資訊之情形？及合法出
      入通道並非現況供通行的水源街二段66巷通道？若是，原
      告得否解除契約，並請求被告甲○○返還價金？若不得解
      約，則原告可否請求減少價金300 萬元，並請求被告甲○
      ○返還溢收價金125 萬元？
  １、按物之出賣人對於買受人，應擔保其物依第373 條之規定
      危險移轉於買受人時無滅失或減少其價值之瑕疵，亦無滅
      失或減少其通常效用或契約預定效用之瑕疵。但減少之程
      度，無關重要者，不得視為瑕疵。出賣人並應擔保其物於
      危險移轉時，具有其所保證之品質。而買賣因物有瑕疵，
      而出賣人依前5 條之規定，應負擔保之責者，買受人得解
      除其契約或請求減少其價金。但依情形，解除契約顯失公
      平者，買受人僅得請求減少價金。民法第354 條、第359
      條分別定有明文。又當事人主張有利於己之事實者，就其
      事實有舉證之責任。但法律別有規定，或依其情形顯失公
      平者，不在此限。民事訴訟法第277 條定有明文。查，原
      告主張被告甲○○隱匿、欺瞞系爭房屋存有界址糾紛尚待
      調處、出入通道閉塞嚴重影響原告居住之通行安全一事，
      為被告所否認，則依上揭法條之規定，自應由原告就系爭
      房屋有原告所主張之上揭情節，負舉證責任。然查，臺北
      縣淡水鎮○○街○段66巷1 號2 至4 樓各層建號現編列為
      淡水鎮○○段1106、1107、1108建號（重測前：庄子內段
      2804、2805、2806建號），皆坐落於鄧公段402 地號（重
      測前為：庄子內段206-4 地號）土地上一事，此有臺北縣
      淡水地政事務所98年3 月24日北縣淡地價字第0980003503
      號函（詳本院卷一第241 頁）在卷可按，則原告主張系爭
      房屋存有界址糾紛一事，自不足採。又本院於98年2 月23
      日至系爭房屋現場履勘時，系爭房屋之對外聯結之唯一通
      道，即為水源街2 段66巷約2 米寬之巷道，此亦有勘驗筆
      錄在卷可憑（詳本院卷一第186 頁）。則由此可知，原告
      於購買系爭房屋時，即知系爭房屋之對外聯結狀況，則原
      告主張系爭房屋出入通道閉塞嚴重影響原告居住之通行安
      全一事，亦不足採。綜上所述，系爭房屋既無原告所主張
      之上揭瑕疵一事，業如上述，則被告甲○○即無須負物之
      瑕疵擔保責任，是以原告先位之訴主張解除契約，自於法
      無據，應予駁回。
  ２、再查，兩造於本院98年2 月26日言詞辯論時，就系爭房屋
      減少價金一事，同意以誠信事務所為鑑定（詳本院卷一第
      197 頁），則系爭房屋之減少價金為何？自以誠信事務所
      之鑑定報告作為本案判斷依據，合先敘明。又系爭房屋未
      有如原告所主張，被告甲○○隱匿、欺瞞系爭房屋存有界
      址糾紛尚待調處、出入通道閉塞嚴重影響原告居住之通行
      安全一事，業如上述；且縱有如原告所主張之上揭瑕疵，
      然誠信事務所鑑定並提出估價報告書、補充報告，評估系
      爭房屋之價值為1,220 萬元（詳本院卷二第103 頁），已
      超過原告所購買系爭房屋之買賣總價1,180 萬元，自無原
      告所主張價值減少之情事，則原告備位之訴主張減少價金
      一事，亦屬無據，自應駁回。
（二）被告大江公司是否違反受託義務？若是，原告得否請求被
      告大江公司返還報酬236,000 元？
      另按稱居間者，謂當事人約定，一方為他方報告訂約之機
      會或為訂約之媒介，他方給付報酬之契約。居間人關於訂
      約事項，應就其所知，據實報告於各當事人。對於顯無履
      行能力之人，或知其無訂立該約能力之人，不得為其媒介
      。以居間為營業者，關於訂約事項及當事人之履行能力或
      訂立該約之能力，有調查之義務。居間人違反其對於委託
      人之義務，而為利於委託人之相對人之行為，或違反誠實
      及信用方法，由相對人收受利益者，不得向委託人請求報
      酬及償還費用。民法第565 條、567 條、571 條分別定有
      明文。原告主張被告大江公司，就系爭房屋之標的物現況
      說明書未出示予原告，且未告知系爭房屋有上揭瑕疵，顯
      係違反受託義務，亦應返還報酬云云。經查，被告大江公
      司為不動產仲介經紀業者，就系爭房屋為原告及被告甲○
      ○報告訂約之機會，並為訂約之媒介，而系爭房屋之交易
      ，關於房地產權、買賣雙方締約能力與履約能力，負有誠
      實告知及調查義務，而上開事項並未發生問題。至於系爭
      房屋並未有如原告所主張之瑕疵，亦如上述，則被告大江
      公司既已善盡訂約媒介、據實報告及調查之義務，且並未
      違反對於委託人即原告之義務，故其收受報酬即屬有據，
      則原告請求被告大江公司返還仲介服務費，洵屬無據。
五、從而，本件原告所提先位之訴及備位之訴，均無理由，應予
    駁回。又原告之訴既經駁回，其假執行之聲請亦失所附麗，
    應併予駁回。
六、本件判決基礎已臻明確，兩造其餘攻防方法、訴訟資料，經
    本院斟酌後，均與判決結果不生影響，爰不再逐一論述。
七、本件訴訟費用之依據：民事訴訟法第78條。
中    華    民    國    98    年    11    月    20    日
                  民事第一庭  法  官  陳梅欽
以上正本證明與原本無異。
如對本判決上訴，應於判決送達後20日內向本院提出上訴狀。
中    華    民    國    98    年    11    月    20    日
                              書記官  謝金宏


司法院資訊處製作；財團法人民間司法改革基金會備份。
